【裁判字號】    89,易,1065
【裁判日期】    890615
【裁判案由】    竊盜
【裁判全文】
臺灣臺南地方法院刑事判決                        八十九年度易字第一六五
    公  訴  人  臺灣台南地方法院檢察署檢察官
    被      告  乙○○
右列被告因竊盜案件，經檢察官提起公訴（八十九年度偵字第二七五二號），本院判
決如左：
    主  文
乙○○無罪。
    理  由
一、公訴意旨略以：被告乙○○意圖為自己不法之所有，於民國八十八年十一月底某
    日，在台南縣永康市○○○路桂宏鋼鐵公司，將被害人甲○○所有之車牌號碼為
    ＶＡＳ─四七六號之機車車牌拆下，懸掛於引擎號碼為ＡＹ一六三七九二號之輕
    機車上使用，嗣於八十九年二月十八日十九時十分許，被告乙○○騎乘該車行經
    台南縣永康市○○○路與中華路口時，為警查獲。因認被告乙○○涉犯刑法第三
    百二十條第一項之竊盜罪嫌。
二、按犯罪事實應依證據認定之，無證據不得推定其犯罪事實；又不能證明被告犯罪
    者，即應諭知無罪之判決，刑事訴訟法第一百五十四條、第三百零一條第一項分
    別定有明文。又認定不利於被告之事實，須依積極證據，茍積極證據不足為不利
    於被告事實之認定時，即應為有利於被告之認定，更不必有何有利之證據，最高
    法院三十年上字第八一六號著有判例。再按竊盜罪與侵占遺失物（或離本人持有
    物）罪之區別，除行為人主觀之意圖外，更在行為時標的物之客觀狀態，如行為
    時標的物屬原占有人管領使用中之動產，為竊盜；如行為時標的物已脫離原占有
    人之管領，為無主物之狀態，由行為人將該物納入自己實力支配管領之下，則為
    侵占遺失物（或離本人持有物）罪，二罪間因標的物之客觀狀態不同，而在刑法
    上有完全不同之評價，先此敘明。
三、本件公訴人認被告乙○○涉有竊盜罪嫌，無非以上揭事實，業據被害人甲○○指
    證明確，及有扣押書及贓物認領保管單等資為依據。然訊據被告對於右揭事實固
    不否認，然堅決否認有何故意竊盜之犯意，辯稱：伊在八十八年中秋節時，在延
    平市場點心攤遇到甲○○時，曾有告知甲○○，但甲○○並沒有說好或不好。伊
    想同事那麼久，又祇有值夜班時才會騎那台車應該沒關係。伊並不是故意要偷的
    ，且又聽人家說那台車甲○○不要了等語。
四、經查：本件被害人甲○○於本院審理中陳稱：「（問：車牌何時被偷的？）我放
    在桂宏鋼鐵公司前兩年多了，（車子已）壞掉不能騎了，我不要了。後來是乙○
    ○被警察抓到，通知我我才知道掉了，我沒有同意借車牌給他，他與我是同事。
    （問：在偵查中為何說車子你還要？）我是說不要，當時警察通知我，我就有去
    報案，註銷車牌。」（見本院八十九年四月二十日訊問筆錄）、「我離開公司時
    ，那台車已壞了，不能騎了，我打算丟棄不要了，因為修理比買新的還貴。原打
    算有空時再回來拔牌去報廢。」（見本院八十九年六月八日訊問筆錄），固與其
    於偵訊時所陳述之內容有所杆格不合，然再參酌其於偵訊中所述：「我八十八年
    四月就離職了，本來是想以後有時間再回來處理這輛車，離職後一直在找工作。
    」（見偵訊卷第十三頁背面），即從八十八年四月份以後就沒有再積極管領該輛
    車號為ＶＡＳ─四七六號之機車，以及遲至八十九年二月十八日經警察通知時，
    始知悉車牌被竊等情觀之，可知被害人甲○○於離職時，應確實已有拋棄該車所
    有權之意思，故該輛機車，客觀上來看，在八十八年四月後即已成為無主物或為
    離本人所持有之物，而車牌係屬於機車之從物，該輛機車既已成無主物或為離本
    人所持有之物，則裝在該輛機車上之車牌，自亦應屬無主物或為離本人持有之物
    。是被告上開所辯，尚非全屬無據，而與常情有悖，應堪以採信。又按竊盜與侵
    占之犯罪，社會基本事實並不同一，故無從變更法條（此最高法院七十三年度台
    上字第六五三二號判決要旨可資參照），併此敘明。綜上所述，參互印證，被害
    人甲○○既已拋棄該車（含車牌）之所有權，自不得僅憑被告未經被害人甲○○
    同意，即任意取走其離職後停放在工廠，已經壞掉之機車車牌等事實，即遽行認
    定被告確有竊盜之犯行。
五、據上所陳，本件依調查所得證據，尚不足以證明被告確有公訴人所指之竊盜犯行
    ，此外復查無其他積極證據足資證明被告有右述犯行，揆諸首開說明，犯罪尚屬
    不能證明，自應為無罪之諭知。
據上論斷，應依刑事訴訟法第三百零一條第一項，判決如主文。
本案經檢察官曾昭愷到庭執行職務。
中    華    民    國      八十九      年      六      月      十五      日
                              臺灣臺南地方法院刑事第一庭
                                  法  官  林臻嫺
右正本證明與原本無異
如不服本判決應於送達後十日內向本院提出上訴狀
                                  書記官  黃若萍
中    華    民    國      八十九      年     六       月      十五     日


司法院資訊處製作；財團法人民間司法改革基金會備份。
